【裁判字號】    92,交易,98
【裁判日期】    921231
【裁判案由】    過失傷害
【裁判全文】
臺灣彰化地方法院刑事判決                          九十二年度交易字第九八號
    公  訴  人  臺灣彰化地方法院檢察署檢察官
    被      告  丙○○
右列被告因業務過失傷害案件，經檢察官提起公訴（九十二年度調偵字第一九三號）
，由本院裁定依簡式審判程序審理，判決如左：
        主  文
丙○○從事業務之人，因業務上之過失傷害人致重傷，處有期徒刑陸月，如易科罰金
，以佰元折算壹日。
        事  實
一、丙○○係「安麒兒幼兒學園」之司機，平日以駕駛車牌號碼三Ｊ─五八七三號自
    用小客貨車載送該學園學童為業，乃從事駕駛業務之人。於民國九十一年七月十
    一日下午四時二十分許，駕駛上開自用小客貨車載送學員途中，沿彰化縣秀水鄉
    陜西村湳底巷由東南往西北方向行駛，途經該路段與高速公路下右側道路之無號
    誌交岔路口欲行右轉之際，本應注意車輛行至未劃分幹、支線道之無號誌交岔路
    口時，轉彎車應暫停讓直行車先行，且依當時天候晴、日間有自然光線、路面無
    缺陷等一切情狀，並無不能注意之情事，竟疏未注意左前方適有由乙○○○（無
    重型機車駕駛執照）騎乘之車牌號碼ＩＷＥ─七二０號重型機車（亦疏未注意騎
    乘機車行經無號誌之交岔路口時，應減速慢行作隨時停車之準備）沿上開高速公
    路下右側道路由南往北方向前來之狀況，未禮讓乙○○○騎乘之直行機車先行，
    即行貿然右轉，以致所駕車輛左車門與乙○○○騎乘機車之右握把頂端發生擦撞
    ，使乙○○○因而受有右手挫傷、右側肱骨頭骨折併脫位致永久性神經叢損傷、
    右上肢功能完全喪失之重傷害等傷害。丙○○肇事後，於有偵查犯罪職權之機關
    或個人發覺其犯罪前，自動向前往現場處理本件車禍之員警甲○○坦承肇事而自
    首，且主動接受裁判。
二、案經乙○○○訴由彰化縣警察局鹿港分局報請臺灣彰化地方法院檢察署檢察官偵
    查起訴，由本院裁定依簡式審判程序審判。
        理  由
一、訊據被告丙○○坦承伊為「安麒兒幼兒學園」之司機，平日以駕車載送該學園學
    童為業，乃從事駕駛業務之人，於右揭時間，駕駛車牌號碼三Ｊ─五八七三號自
    用小客貨車載送上開學園學童途中，行經肇事地點欲右轉時，因疏未注意禮讓告
    訴人騎乘之直行機車先行，乃與告訴人騎駛之上開機車發生碰撞，致告訴人受有
    前揭重傷害等情不諱。經查：右揭事實，已據告訴人乙○○○於警詢、偵訊、本
    院訊問及審理時指訴歷歷，且經證人即在場目睹其情之證人即「安麒兒幼兒學園
    」之隨車人員丁○○、前往現場處理本件車禍之員警甲○○二人分別於本院訊問
    、審理時證述明確。（二）又告訴人確因上開車禍而受有右手挫傷、右側肱骨頭
    骨折併脫位致永久性神經叢損傷、右上肢功能完全喪失之重傷害等傷害，業據告
    訴人指陳綦詳，並有診斷書三紙、行政院國軍退除役官兵輔導委員會臺中榮民總
    醫院九十二年九月三日中榮醫企字第０九二０００四三四二號函附之病歷資料、
    九十二年十二月三日中榮醫企字第０九二０００五九一八號函文（函文內容略為
    ：乙○○○局部脫位現象，臨床上判斷有永久性臂神經叢損傷，右上肢功能完全
    喪失等語）、財團法人彰化基督教醫院九十二年九月十五日（92）彰基病歷字第
    九二０九０二五號函附之病歷資料、彰化縣身心障礙者鑑定表、中華民國身心障
    礙手冊各一份在卷可憑。是本件告訴人所受之傷害係屬刑法上所定之重傷害，公
    訴人認告訴人所受傷害並非重傷害一情，容有誤會。（三）再按車輛行駛至未劃
    分幹、支線道之無號誌交岔路口時，轉彎車應暫停讓直行車先行，道路交通安全
    規則第一０二條第一項第二款定有明文，被告駕車自應遵守上開規定，而參以當
    時天候晴、日間有自然光線、路面無缺陷等一切情狀，有彰化縣警察局道路交通
    事故調查報告表一件及現場照片八幀在卷可稽，被告顯無不能注意之情事，詎其
    於執行業務駕車途中，竟疏未注意左前方適有由告訴人騎乘之車牌號碼ＩＷＥ─
    七二０號重型機車、沿上開高速公路下右側道路由南往北方向前來之狀況，未禮
    讓告訴人騎乘之直行機車先行，即行貿然右轉，以致所駕車輛左車門與告訴人騎
    乘機車之右握把頂端發生擦撞，使告訴人因而受有右手挫傷、右側肱骨頭骨折併
    脫位致永久性神經叢損傷、右上肢功能完全喪失之重傷害等傷害，被告自有業務
    上之過失，且其業務過失行為與告訴人所受之重傷害間，具有相當因果關係。而
    告訴人騎乘機車行經無號誌之交岔路口時，雖亦疏未注意減速慢行、作隨時停車
    之準備而與有過失，且因告訴人為直行車，具有優先路權，是被告之上開業務過
    失係屬肇事主因，告訴人之上開疏失則為肇事次因，然此仍無解於被告業務過失
    責任之成立。本件經送請臺灣省彰化縣區車輛行車事故鑑定委員會鑑定之結果，
    亦同認：「丙○○駕駛自小客貨車行經無號誌之交岔路口，轉彎車未停讓直行車
    先行，為肇事主因。乙○○○駕駛重機車行經無號誌之交岔路口，未減速慢行作
    隨時停車之準備，為肇事次因」，有臺灣省彰化縣區車輛行車事故鑑定委員會九
    十二年六月二日彰鑑字第九二０三九四號函附之鑑定意見書一份在卷可考。（四
    ）此外，復有雙方車損照片十幀在卷可佐，本件事證明確，被告前開業務過失犯
    行洵堪認定。
二、核被告所為，係犯刑法第二百八十四條第二項後段之業務過失致重傷害罪。又本
    件告訴人所受之傷害係屬重傷害一節，已詳述如前，公訴人認被告係犯刑法第二
    百八十四條第二項前段之業務過失傷害罪，容有未洽，惟起訴之社會基本事實均
    相同，且引用之條文項款均相同，僅罪名不同，不須變更法條，併此敘明。再被
    告肇事後，於有偵查犯罪職權之機關或個人發覺其犯罪前，自動向前往現場處理
    本件車禍之員警甲○○坦承肇事而自首，且主動接受裁判一節，業據證人甲○○
    於本院訊問時到庭證述為真，應依自首之規定，減輕其刑。爰審酌被告之業務過
    失程度（為肇事主因，惟告訴人亦與有過失而為肇事次因）、因上開業務過失導
    致告訴人受有前開重傷害之無可彌補後果、犯罪後自首並坦承犯行，惟尚未與告
    訴人就民事賠償部分達成和解之犯罪後態度等一切情狀，量處如主文所示之刑，
    並諭知易科罰金之折算標準，以資懲儆。
據上論斷，應依刑事訴訟法第二百七十三條之一第一項、第二百九十九條第一項前段
，刑法第二百八十四條第二項後段、第六十二條前段、第四十一條第一項前段，罰金
罰鍰提高標準條例第一條前段、第二條，判決如主文。
本案經檢察官林鈴淑到庭執行職務
中      華      民      國    九十二    年     十二     月    三十一    日
                                臺灣彰化地方法院交通法庭
                                  法      官  李  雅  俐
右正本證明與原本無異。
如不服本判決，應於判決送達後十日內，向本院提出上訴狀（須附繕本）。
告訴人或被害人對於判決如有不服具備理由請求檢察官上訴者，其上訴期間之計算係
以檢察官收受判決正本之日期為準。
                                  法院書記官  陳  秀  娟
中      華      民      國    九十三    年     一       月      六 @    日
附錄論罪科刑法條：
刑法第二百八十四條第二項：
從事業務之人，因業務上之過失傷害人者，處一月以下有期徒刑、拘役或一千元以下
罰金，致重傷者，處三年以下有期徒刑、拘役或二千元以下罰金。


司法院資訊處製作；財團法人民間司法改革基金會備份。
